【裁判字號】    97,上訴,830
【裁判日期】    971031
【裁判案由】    毒品危害防制條例
【裁判全文】
臺灣高等法院臺中分院刑事判決         97年度上訴字第807號
上  訴  人
即  被  告  丁○○
選任辯護人  喬國偉律師
上  訴  人
即  被  告  乙○○
                    臺灣雲林監獄執行中
選任辯護人  徐國楨律師
上列上訴人因毒品危害防制條例案件， 不服臺灣苗栗地方法院
中華民國96年11月30日第一審判決（民國96年度訴字第400號、
96年度訴字第666號，起訴案號：臺灣苗栗地方法院檢察署民國
96年度偵字第1508號、96年度毒偵字第416號、96年度毒偵字第
417號），提起上訴，本院判決如下：
    主  文
原判決關於丁○○販賣第一級毒品暨定應執行刑與乙○○共同意
圖販賣而持有第一級毒品暨定應執行刑部分均撤銷。
丁○○販賣第一級毒品，處有期徒刑拾伍年，扣案之第一級毒品
海洛因11包（淨重拾壹點玖公克）沒收銷燬，電動攪拌器壹支
、電子磅秤壹台、分裝袋壹包沒收。
乙○○共同意圖販賣而持有第一級毒品，處有期徒刑伍年貳月，
扣案之第一級毒品海洛因11包（淨重拾壹點玖公克）沒收銷燬
。
    事  實
丁○○意圖販賣第一級毒品海洛因（下稱海洛因）牟利，於96年
3月19日凌晨1時許，在苗栗縣竹南鎮照南國民小學旁，以新台幣
3萬元之代價，向真實姓名不詳、 綽號「豆菜」之成年男子購入
海洛因1包。丁○○購入該包海洛因後，為便於出售， 隨即在苗
栗縣竹南鎮○○路2201巷6弄11號其居處1樓房間內，以其所有之
電動攪拌器、電子磅秤、分裝袋等物，將該包海洛因添加葡萄糖
稀釋分裝成11小包，斯時在場之甲○○（已判刑確定）及乙○○
均明知丁○○所購入之海洛因係供販賣之用，2 人為求獲得丁○○免費提供之毒品，竟基於與丁○○共同販賣海洛因之意圖，一
起整理分裝完成之海洛因，而加以持有。嗣於同日下午2時許 ，
為臺灣苗栗地方法院檢察署檢察官指揮行政院海岸巡防署中部地
區巡防局人員持原審法院法官核發之搜索票至上址實施搜索而查
獲，當場扣得已分裝之海洛因11包（合計淨重11.93公克 ）及丁○○所有、供販賣海洛因使用之電動攪拌器1支、電子磅秤1台、
分裝袋1包。 案經行政院海岸巡防署中部地區巡防局苗栗機動查
緝隊報由台灣苗栗地方法院檢察署檢察官偵查起訴。
    理  由
一、訊據上訴人即被告丁○○，矢口否認有意圖販賣而販入第一
    級毒品海洛因之犯行，辯稱其向綽號「豆菜」所購買之海洛
    因係要供自己施用，並非要販賣，雖有朋友知道其購買海洛
    因回來而要求其轉賣，然其還沒有賣就被查獲，其絕無販賣
    海洛因之犯行；被告乙○○辯稱其沒有幫丁○○分裝海洛因
    ，也沒有意圖販賣而持有海洛因，且丁○○分裝海洛因時其
    在睡覺，根本不知情等語。
二、查被告丁○○在檢察官偵查中坦承：「我買來的是純的五公
    克多，再把它加糖分裝成這些」、「是我要賣的」。並稱拿
    來一包，加糖分裝成九包，分裝的工具及電子秤是其所有（
    偵字第1508號卷第248、249頁），在原審法官訊以：「買這
    包是打算要賣？」時，丁○○答以：「要自己吃，也要賣，
    但還沒有賣出」。再訊以：「警察在你租屋處查獲物品是否
    都是你的」，被告答稱：「都是我的，海洛因就是買進後，
    打算要吃、要賣，攪拌器、分裝袋是用來賣海的」。（原審
    卷第27頁、第30頁、31頁），並在準備程序中供承販賣第一
    級毒品部分認罪，起訴所載犯罪事實實在，我都承認，事實
    均如起訴書所載（原審卷第57頁），嗣在審理期日被告丁○○也坦承於96年3月19日向綽號「豆菜」男子購入海洛因1包
    11 .93 公克，在其住處內先加糖攪拌均勻， 再以湯匙分裝
    ，並將之分裝成11包，是以攪拌器、電子秤、分裝袋、包裝
    袋等分裝，那些東西都是我所有（ 原審卷第107-109頁），
    且於調查證據完畢開始辯論，經檢察官論告後，被告丁○○
    也供稱：「我都承認」。有筆錄之記載足憑，又有被告甲○○在原審
    法官訊問時供稱：「他 (指丁○○)叫我們先幫他裝好， 但
    尚未賣出，我知道他買進後是要吃要賣的」（原審卷第33頁
    ），在原審審理期日時甲○○也供述：「當時我在旁邊，是
    由丁○○分裝成小包放在桌上，我只是幫忙整理好放成一堆
    而已，再幫忙算有多少包」（原審卷第110頁）， 復有被告
    乙○○在檢察官偵查中結證稱：扣案之海洛因及分裝毒品的
    工具都是丁○○的，又稱：「分裝都是丁○○自己在分裝，
    我最多只是幫他拿電子秤或分裝袋給他」（偵字第1508號卷
    第21 9頁），並有當場為警搜獲之海洛因11包（驗餘淨重11
    .93 公克）、電動攪拌器1支、電子磅秤1台、 分裝袋1包等
    扣案可稽，而上開扣案之海洛因11包經鑑定結果，均含有海
    洛因成分，合計淨重11.93公克，純度18%，純質淨重2.15公
    克，亦有法務部調查局 96年4月6日調科壹字第09623031960
    號鑑定書附偵查卷可資佐證，足見被告丁○○意圖販賣而購
    入海洛因之自白與事實相符。
三、被告乙○○確有與已判刑確定之甲○○共同幫丁○○分裝毒
    品海洛因，已經甲○○在檢察官偵查中結證：「加葡萄糖，
    我與乙○○都幫丁○○分裝過」，並稱電動攪拌器是加葡萄
    糖時攪拌在用的， 我們三個都有在用（偵查卷第163頁），
    嗣在原審法官訊以：「96年3月19日那段期間蔡有買進海 ，
    大約11.933克，你與邱、蔡一起在他租屋處分裝海成小包」
    時，甲○○答稱：「是的」，（原審卷第32頁），而被告丁○○在原審審理期日經訊以：「買來以後你就跟甲○○、乙○○於竹南（筆錄誤為遂年）仁愛路2201巷6弄11號1樓屋內
    分裝，準備販賣」時，答稱：「是的」，再訊以：「甲○○
    、乙○○二人在旁做什麼」，丁○○回答：「我裝好後他們
    負責整理起來」，（原審卷第107頁、108頁），即被告乙○○在檢察官偵查中也供承：「分裝都是丁○○自己在分裝，
    我最多只是幫他拿電子秤或分裝袋給他」 (偵卷第219頁)，
    又在原審審理期日辯護人徐問：「 96年3月19日丁○○購買
    海洛因一事你是否知情」，被告乙○○答：「當時我人在睡
    覺，我起來他就買回來了，而且他也沒有跟我說他要去買海
    洛因，我除了幫丁○○分裝外，沒有幫他作其他任何事情」
    （原審卷第106頁）， 是被告乙○○在原審也坦承有幫丁○○分裝海洛因無誤，何況在檢察官論告後，乙○○也稱：「
    我也承認有幫丁○○販賣海洛因」（原審卷第113頁）， 有
    筆錄之記載足憑，可知被告乙○○有幫丁○○分裝海洛因，
    以供丁○○販賣之用，要無可疑。
四、被告丁○○意圖販賣購入海洛因再加葡萄糖攪拌稀釋後，分
    裝成小包欲加販賣，已經其在原審坦承，則丁○○有營利之
    意圖，應堪認定。被告乙○○及判刑確定之甲○○與丁○○
    共同居住在一起，並幫丁○○分裝毒品，且從中獲得免費施
    用毒品之利益，其應知悉丁○○之該毒品係要販賣，則乙○○、甲○○有共同意圖販賣而持有第一級毒品之犯意聯絡及
    行為分擔，為共同正犯。至被告丁○○係意圖營利而販入海
    洛因，應成立販賣第一級毒品罪，而非意圖營利而持有第一
    級毒品罪，故不與乙○○論以共同正犯。
五、被告丁○○之尿液經檢驗結果，並無嗎啡之陽性反應，有中
    山醫學大學附設醫院檢驗科藥物檢測中心之報告及尿液送驗
    真實年籍對照表在卷可按（偵查卷第183、184頁），又有乙○○在偵查中供稱丁○○自己不吸海洛因（ 偵卷第219頁）
    ，則被告辯稱海洛因係買來自己要施用，顯不足採。至乙○○辯稱當晚其在睡覺，不知丁○○有分裝海洛因，其也沒有
    幫忙分裝，然與其在原審供稱：「我起來他就買回來了，…
    我除了幫丁○○分裝外，沒有幫他作其他任何事情」之供詞
    不符，足見其辯解顯係事後卸責之詞，亦不足採。另證人甲○○在本院結證被告丁○○購買海洛因是要自己施用，其在
    偵查及原審供稱係要販賣，是因當時其為求交保才作不實之
    供述，且僅其一人與丁○○分裝海洛因，乙○○未參與分裝
    等語，由於甲○○就其自己被科刑部分在本院撤回上訴而告
    確定，其就共同意圖販賣而持有第一級毒品被科處有期徒刑
    五年二月，並無不服。即表示其為丁○○分裝之海洛因係為
    供丁○○販賣之用，而非自己施用，否則豈有不繼續上訴之
    理。又乙○○確有參與分裝海洛因，亦經丁○○在原審供明
    ，足見甲○○在本院之證詞，係屬事後迴護之詞，要無足取
    。至丁○○在本院結證乙○○未參與分裝海洛因，其以前所
    言係指參與分裝甲基安非他命，然丁○○在原審確係供述乙○○參與分裝海洛因，有筆錄之記載足憑，何況乙○○在原
    審也坦承有幫丁○○分裝海洛因，則丁○○之證詞，也係迴
    護之詞，不足作為被告乙○○有利之證據。
六、被告丁○○在檢察官偵查中供稱向綽號販入之海洛因加糖攪
    拌後分裝成9小包，在原審則供稱分裝成11小包， 經本院訊
    以到底分裝成幾小包時，則供稱以被查獲時為準，因查獲當
    時為11小包之海洛因，則本院認定為經稀釋後分裝成11小包
    ，併予敘明。
七、按海洛因屬毒品危害防制條例第 2條第2項第1款之第一級毒
    品，又販賣毒品罪，不以販入後復行賣出為構成要件，只須
    以營利為目的將毒品購入或將之賣出，有一於此，其犯罪即
    已完成，由於被告丁○○坦承購入海洛因係要販賣，且購入
    後加葡萄糖稀釋後分裝成小包，欲伺機出售，足見其有營利
    之意圖，核其所為，係犯毒品危害防制條例第4條第1項之販
    賣第一級毒品罪。至被告乙○○明知丁○○將海洛因分裝之
    目的在於販賣，竟幫忙加以分裝而持有海洛因，核其所為，
    係犯毒品危害防制條例第5條第1項之意圖販賣而持有第一級
    毒品罪，公訴人認被告乙○○係犯同條例第4條第1項之幫助
    販賣第一級毒品罪，由於丁○○販入海洛因後，僅將之分裝
    完成，未及出售即遭查獲，被告乙○○對於丁○○販入海洛
    因之行為，並無提供任何助力，也沒有證據足以證明乙○○
    有何幫助丁○○販賣海洛因之行為，則檢察官之起訴法條尚
    有未洽，因乙○○意圖販賣而持有海洛因，其持有之基本社
    會事實同一，爰變更檢察官之起訴法條，附此說明。
八、原審對被告丁○○、乙○○二人論罪科刑，雖無不合，被告
    二人上訴意旨否認犯罪，亦無理由，然原判決論罪科刑之理
    由 (三) 敘述被告丁○○就販賣第一級毒品予柯思婷之犯行
    與「阿源」有犯意聯絡及行為分擔，就販賣第一級毒品予真
    實姓名不詳男子之犯行，與被告甲○○有犯意聯絡及行為分
    擔，就販賣第一級毒品予「美玲」之犯行，與被告乙○○有
    犯意聯絡及行為分擔，應分別成立共同正犯，與原判決事實
    認定被告丁○○係意圖牟利而販入海洛因及乙○○係幫忙分
    裝海洛因而意圖販賣而持有海洛因明顯不符，其理由與事實
    相互矛盾，原判決關於此部分既有瑕疵，即應撤銷改判。
九、被告丁○○販入海洛因，在尚未著手賣出，不曾對他人健康
    產生實害之際，即為警查獲，而所販入海洛因於稀釋分裝後
    僅有11.93公克，可能致生之危害應屬輕微， 且其於偵查中
    及原審均坦承犯行，所犯之罪為死刑或無期徒刑，與其犯罪
    情節相衡，實屬情輕法重，在客觀上足以引起一般同情，本
    院認為對之科處最低刑度之無期徒刑，仍嫌過重，爰依刑法
    第59條規定酌量減輕其刑。至被告乙○○持有之海洛因數量
    微小，持有時間亦極為短暫，且並未攜帶外出準備售予他人
    ，犯罪所生危害更屬輕微，由於所犯之罪，本刑為無期徒刑
    或10年以上有期徒刑，與其前揭犯罪情節相衡，亦屬情輕法
    重，在客觀上足以引起一般同情，本院認對之科處最低刑度
    之有期徒刑10年，仍屬過重，爰依刑法第59條規定，酌量減
    輕其刑，爰審酌被告二人之素行、犯後態度及所生危害等一
    切情狀，而分別科處如主文所示之刑。至扣案之第一級毒品
    海洛因11包 (淨重11.93公克)與被告丁○○販賣第一級毒品
    及被告乙○○意圖販賣而持有第一級毒品之犯行有關，應依
    毒品危害防制條例第18條第1項前段連帶沒收銷燬。（ 海洛
    因之包裝袋上均殘留有毒品成分，無法析離，應併予沒收銷
    燬）。另扣案之電動攪拌器1支、電子磅秤1台、 分裝袋1包
    均為被告丁○○所有，供其販賣海洛因所用，已經被告丁○○供明在卷，應依上開條例第19條第1項沒收。(因已扣案，
    無不能沒收之情形，而無庸諭知追繳其價額)。 又被告二人
    之犯罪時間雖在96年4月24日之前， 因不符合96年罪犯減刑
    條例之減刑規定，而不予減刑，附此敘明。
十、據上論斷，應依刑事訴訟法第369條第1項前段、 第364條、
    第299條第1項前段、第300條， 毒品危害防制條例第4條第1
    項、第5條第1項、第18條第1項前段、第19條第1項，刑法第
    11 條、第59條，判決如主文。
本案經檢察官丙○○到庭執行職務。
中    華    民    國    97    年    10    月    31    日
            刑事第八庭  審判長法  官  羅  得  村
                              法  官  劉  榮  服
                              法  官  吳  進  發
上列正本證明與原本無異。
如不服本判決應於收受送達後十日內向本院提出上訴書狀，其未
敘述上訴之理由者並得於提起上訴後十日內向本院補提理由書（
均須按他造當事人之人數附繕本）。
                              書記官  陳  曉  青
中    華    民    國    97    年    11    月     3    日
附錄論罪科刑法條：
毒品危害防制條例第4條第1項
製造、運輸、販賣第一級毒品者，處死刑或無期徒刑；處無期徒
刑者，得併科新臺幣1千萬元以下罰金。
毒品危害防制條例第5條第1項
意圖販賣而持有第一級毒品者，處無期徒刑或10年以上有期徒刑
，得併科新臺幣7百萬元以下罰金。


司法院資訊處製作；財團法人民間司法改革基金會備份。
